最高法院刑事判決　　　　　　一○○年度台上字第七一八七號
上　訴　人　台灣高等法院台中分院檢察署檢察官　
被　　　告　台灣植物奈米生技股份有限公司
代　表　人　黃振哲
被　　　告　黃淑彬
上列上訴人因被告等違反藥事法案件，不服台灣高等法院台中分
院中華民國九十九年十一月十日第二審判決（九十六年度上訴字
第二三○三號，起訴案號：台灣台中地方法院檢察署九十五年度
偵字第一一二七四號），提起上訴，本院判決如下：
    主  文
原判決關於黃淑彬部分撤銷，發回台灣高等法院台中分院。
其他上訴駁回。
    理  由
一、撤銷發回（黃淑彬）部分
本件原判決以公訴意旨略以：被告黃淑彬係台灣植物奈米生技股
份有限公司（下稱台灣植物公司）之負責人（現已變更負責人為
黃振哲），明知西藥須依法向中央衛生主管機關行政院衛生署申
請查驗登記取得藥品許可證，始得製造，未經申請領得藥品許可
證，即屬偽藥，不得製造、販賣，及藥品不得含有經中央衛生主
管機關明令公告禁止製造、調劑、輸入、輸出販賣或陳列之毒害
藥品，竟基於製造偽藥、禁藥之犯意，將屬於西藥成分之「SILD
ENAFIL」、屬於禁藥成分之「YOHIMBINE」 摻入其所生產之產品
「勇久猛膠囊」內而製造偽藥及禁藥，並基於販賣偽藥之犯意，
將含有偽藥及禁藥之「勇久猛膠囊」販賣予大井企業有限公司（
下稱大井公司），復經由大井公司販賣至各藥局。嗣於民國九十
四年三月二十八日經台中市衛生局抽驗轄內之藥局，而將台中市
永全藥局所販售之「勇久猛膠囊」送往衛生署藥物食品檢驗局檢
驗後，驗出含有西藥「SILDENAFIL」及禁藥「YOHIMBINE」 成分
，而循線查知上情。因認黃淑彬涉犯藥事法第八十二條第一項之
製造偽藥或禁藥罪嫌。惟經審理結果，認不能證明黃淑彬犯罪，
因而撤銷第一審關於黃淑彬部分之科刑判決，改判諭知黃淑彬無
罪。固非無見。
惟查：(一)無罪之判決，依法既應記載其理由，則對於卷內不利之
證據資料，如何不足以證明被告犯罪，自應詳述其理由，否則即
有理由不備之違法。本件大井公司負責人張水德於偵查中證稱我
們第一次發現有問題後，有請黃淑彬上台北一起到化驗公司看報
告，由我們公司醫事人員陪他去，請黃淑彬看報告及聽解說，黃
淑彬答應，要把藥換掉，再重新給我們一批合法的藥，就把之前
的藥寄還給黃淑彬。我們有送化驗兩次，有一次黃淑彬也一起去
，二次化驗都發現有偽禁藥問題（見原審卷(二)第二二、二三頁）
，張四良亦證稱伊將該批商品送到昭信公司檢驗，檢出含有威而
鋼後，我們趕快通知台灣植物公司的課長江淑芬檢驗結果並告知
要退貨（見原審卷(二)第一一六頁）各云云。且大井公司於九十三
年十一月一日、同年月十六日將「勇久猛膠囊」送往昭信科技顧
問股份有限公司（下稱昭信公司）檢驗，均檢出西藥威而鋼主要
成分「SILDENAFIL」等情，亦有昭信公司之檢驗結果報告書可稽
（見九十四年度他字第四七三○號偵查卷第一○四、一○六頁）
。如果無訛，黃淑彬似曾至昭信公司看檢驗報告，江淑芬亦知檢
驗之結果，而黃淑彬、江淑芬分別擔任台灣植物公司之負責人及
課長，應熟悉該公司所產製、販賣食品藥物之成分，該批販售予
大井公司之膠囊，是否確含有西藥威而鋼主要成分「SILDENAFIL
」，事關台灣植物公司之信譽，黃淑彬、江淑芬為何未當場提出
異議，仍接受大井公司多次退貨？黃淑彬謂係因官員介紹本件買
賣即同意大井公司退貨，似與常情有違，此與認定黃淑彬有無製
造、販賣偽禁藥犯行有關，自有再加調查、審認之必要，原判決
遽為論斷難認適法。(二)審理事實之法院，對於被告有利及不利之
證據，應一律注意，詳為調查，綜合全案證據資料，本於經驗法
則以定其取捨，並將取捨證據及得心證之理由，於判決內詳為說
明，始為適法。又認定事實之證據，必須就卷內相關聯之證據資
料，予以整體之觀察判斷，不得將有關聯性之證據割裂，就各個
證據為單獨之評價判斷。本件原判決理由謂台灣植物公司第一次
於民國九十三年八月二十日、第二次於同年十月二日、各出售「
原料充填膠囊」三萬、一萬五千顆給大井公司經理張智欽收受，
大井公司於九十三年十二月二日以「冠允公司」名義退貨九千九
百九十七顆給台灣植物公司，台灣植物公司第三次於九十三年十
二月七日出售「原料充填膠囊」四萬顆（其中一萬顆補上次退貨
）給大井公司經理張智欽收受，大井公司則分別於九十四年四月
十一日、同年三月十九日各退貨二萬七千七百五十顆、二萬六千
八百九十七顆給台灣植物公司，而台中市衛生局於九十四年三月
二十八日，在台中市永全藥局查獲大井公司出售「勇久猛膠囊」
，驗出西藥成分之「SILDENAFIL」及禁藥成分之 「YOHIMBINE」
等語。果爾，大井公司在四個月期間內，連續三次退貨給台灣植
物公司，且退貨數量總計約六萬餘顆，均係在本件九十四年三月
二十八日查獲之前為之，應非遭查獲始為退貨。如果大井公司欲
販賣含偽藥及禁藥成分之膠囊，為何向台灣植物公司買入膠囊，
而非購買粉末填充為膠囊，反而買入膠囊後再一一拆開，加工摻
入偽藥、禁藥再作成膠囊出售？如果確係如此，又何必自行送請
檢驗，經驗出西藥「SILDENAFIL」成分，又要求退貨？大井公司
退貨予台灣植物公司之膠囊，是否即係向台灣植物公司所購買之
膠囊，應就卷內相關聯之證據資料，予以整體之觀察判斷，不能
僅憑其包裝或查驗登記許可書記載不同，遽為被告黃淑彬有利之
認定，原審未依卷內之證據資料，詳加調查究明，遽謂不能證明
被告黃淑彬有製造、販賣偽、禁藥犯行，亦非適法。應認原判決
關於被告黃淑彬販賣偽藥部分有撤銷發回之原因。原判決關於製
造偽藥部分，基於審判不可分原則，應一併發回。
二、駁回（台灣植物公司）部分
按刑事訴訟法第三百七十六條所列各罪之案件，經第二審判決者
，不得上訴於第三審法院，法有明文。被告台灣植物公司被訴犯
藥事法第八十七條部分，係專科罰金之罪，核屬刑事訴訟法第三
百七十六條第一款之案件，既經第二審判決，自不得上訴於第三
審法院，檢察官竟就此部分一併提起上訴，應為法所不許，予以
駁回。
據上論結，應依刑事訴訟法第三百九十七條、第四百零一條、第
三百九十五條前段，判決如主文。
中    華    民    國  一○○  年   十二   月  二十二  日
                      最高法院刑事第八庭
                          審判長法官  黃  一  鑫  
                                法官  張  春  福  
                                法官  吳  三  龍  
                                法官  李  錦  樑  
                                法官  宋  明  中  
本件正本證明與原本無異
                                      書  記  官  
中    華    民    國  一○○  年   十二   月  二十八  日
                                                      Ｅ